最高法院刑事判決　　　　　　九十四年度台上字第六三九九號
　　上　訴　人　甲○○
　　　　　　　　　　　　121.
上列上訴人因偽造文書等案件，不服台灣高等法院台中分院中華
民國九十二年四月八日第二審判決（九十年度上訴字第六二四號
，起訴案號：台灣台中地方法院檢察署八十九年度偵字第四八二
七號、偵緝字第九二號），提起上訴，本院判決如下：
    主　文
原判決撤銷，發回台灣高等法院台中分院。
　　理　由
本件原判決認定上訴人甲○○明知ＶＩＡＧＲＡ、ＺＡＮＴＡＣ
、ＸＥＮＩＣＡＬ、ＮＯＲＶＡＳＣ、ＬＯＳＥＣ等藥品，係美
商輝瑞大藥廠、英商葛蘭素集團公司、瑞士商赫夫門羅氏藥廠股
份有限公司、阿斯特拉有限公司經銷之藥品。其「ＶＩＡＧＲＡ
」、「ＺＡＮＴＡＣ」、「ＸＥＮＩＣＡＬ」、「ＮＯＲＶＡＳ
Ｃ」、「ＲＯＨＹＰＮＯＬ」、「ＬＯＳＥＣ」等商標，並經向
我國經濟部智慧財產局註冊登記，取得商標專用權。竟與陳弘藏
（另案處理）共同基於概括之犯意，自民國八十七年一月間起，
一起製造鎮靜安眠劑ＤＩＡＺＥＰＡＭ、維他命ＴＨＩＡＭＩＮ
Ｅ、精神神經安定劑ＦＬＵＯＸＥＤＩＮＥ、制酸劑ＯＭＥＰＲ
ＡＺＯＬＥ、減肥劑ＯＲＬＩＳＴＡＴ、百憂解ＰＲＯＺＡＣ、
讓你酷ＸＥＮＩＣＡＬ、益樂肝ＤＩＬＡＴＩＮ、胃藥ＺＡＮＴ
ＡＣ、ＬＯＳＥＣ，及含有ＳＩＬＤＥＮＡＦＩＬ成分之威而剛
等偽藥。並仿冒有上開註冊商標之藥品標籤、包裝紙及說明書，
予以包裝後，出售予不詳姓名之外務員，輾轉流入巿面藥商。嗣
於八十八年十一月五日被查獲等情。因而撤銷第一審判決，依牽
連犯關係，從一重改判論處上訴人共同連續製造偽藥罪刑。固非
無見。
惟查：(一)、有罪之判決書事實欄為適用法令之依據，應將法院依
職權認定與犯罪構成要件有關之事項，詳記於事實欄，然後於理
由內逐一說明其憑以認定之證據，使事實及理由兩相一致，方為
合法。倘若理由已有說明，而事實欄無此記載，則理由失其依據
。原判決理由內謂美商輝瑞大藥廠等公司就系爭外包裝盒之美術
著作，享有著作財產權，上訴人未經許可，擅自以重製之方法予
以侵害，應成立擅自以重製之方法，侵害他人之著作財產權罪（
見原判決第七頁第一至三行）。然事實欄並無此部分記載，致理
由失其依據。(二)、原判決理由內謂扣案之說明書、包裝紙，併予
宣告沒收（見原判決第八頁第六、七行），而主文欄並未載述就
該說明書、包裝紙予以沒收。據此以觀，其主文之記載與理由之
說明不相適合，難認適法。(三)、依原判決所載，上訴人與共犯陳
弘藏被查扣之前開附表二編號十二所載偽藥，其中二百九十七顆
含第三級毒品（第十七項）氟硝西泮（ＦＬＵＮＩＴＲＡＺＥＰ
ＡＭ）成分。則上訴人就該部分是否成立毒品危害防制條例第四
條第三項之製造、販賣第三級毒品罪﹖與本件上訴人所為製造、
販賣偽藥有無裁判上一罪關係﹖原判決未就之詳予審酌論述，要
屬理由不備。(四)、按查獲之偽藥，沒入銷燬之，藥事法第七十九
條定有明文。原判決理由欄謂冒用商標製造的偽藥宣告沒收，而
主文欄載述附表一、二、三所示之偽藥均予沒收。惟其中附表一
編號4.罐裝ＦＭ２　5.ＦＭ２　6.橢圓型ＦＭ２　10.益藥肝保肝
藥錠　13.ＴＩＨＡＭＩＮＥ　ＭＯＮＯＮＩＴＲＡＴＥ　15.ＬＩ
ＶＥＲ　ＨＹＤＲＯＬＹＳＡＴ　ＦＯＲＯＲＡＬ　18.ＣＡＬＣ
ＩＵＭ　ＣＡＲＢＯＸＹＭＥＴＨＹＬ　　ＣＥＬＬＵＬＯＳＥ
ＰＹＲＩＤＯＸＩＮＥ　ＨＹＤＲＯＣＨ　ＬＯＲＩＤＥ，附
表二編號2.ＡＯＭ２Ｏ膠囊　3.六一三藥錠　7.維他命Ｅ　8.Ａ
ＣＭ２Ｏ　9.ＲＯＨＹＰＮＯＬ　ＲＯＣＨＣ２ＭＧ　12.ＦＭ２
，附表三9.保肝片　10.不明藍色藥錠　11.不明黃色藥錠　12.不明
白色藥錠，似非冒用美商輝瑞大藥廠等商標專用人之商標所製造
之偽藥，原判決該部分主文記載與理由說明即有齟齬；併有適用
法則不當及判決理由矛盾之違法。(五)、上訴人犯罪後，藥事法第
八十二條、第八十三條於九十三年四月二十一日經修正公布；著
作權法第九十一條先後於九十二年七月九日、九十三年九月一日
經修正公布；商標法第六十二條於九十二年五月二十八日經修正
公布（修正後條文為第八十一條），原判決未及比較各該新舊法
之適用，亦有未當。以上或為上訴意旨所指摘，或為本院得依職
權調查之事項，應認原判決有撤銷發回更審之原因。又原判決認
定上訴人係犯修正前商標法第六十二條之罪，惟據上論結欄並未
引用上開法條；上訴人與共犯陳弘藏被查扣之前開附表二編號十
二所載偽藥，（九十二年七月九日毒品危害防制條例修正後）其
中六十二萬三千一百七十三顆所含（ＤＩＡＺＥＰＡＭ）成分為
第四級毒品（第十九項）安定（二氮平），案經發回宜併注意及
之。
據上論結，應依刑事訴訟法第三百九十七條、第四百零一條，判
決如主文。
中　　華　　民　　國  九十四  年　 十一 　月 　十七　 日
                      最高法院刑事第五庭
                          審判長法官  吳　雄　銘
                                法官  池　啟　明
                                法官  郭　毓　洲
                                法官  韓　金　秀
                                法官  蕭　仰　歸
      本件正本證明與原本無異
                                      書  記  官
中　　華　　民　　國　九十四　年　 十一 　月　二十二　日
                                                Ａ
